台灣板橋地方法院刑事裁定　　　　　　　　　　　　　九十三年度聲判字第六二號
　　聲　請　人　戊○○
　　即　告訴人
　　　　　　　　丁○○
　　共　　　同
　　代　理　人　詹基益　律師
　　被　　　告　丙○○
　　　　　　　　乙○○
　　　　　　　　壬○○
　　　　　　　　甲○○
　　　　　　　　己○○
　　　　　　　　辛○○
　　　　　　　　庚○○
右列聲請人因被告丙○○等瀆職等案件，不服台灣高等法院檢察署九十三年度上聲議
字第二四一五號駁回再議之處分（原不起訴處分案號：台灣板橋地方法院檢察署九十
二年度偵續一字第四○號），聲請交付審判，本院裁定如左：
    主  文
聲請駁回。
    理  由
一、按告訴人不服上級法院檢察署檢察長或檢察總長認再議為無理由而駁回之處分者
    ，得於接受處分書後十日內委任律師提出理由狀，向該管第一審法院聲請交付審
    判。法院認為交付審判之聲請不合法或無理由者，應駁回之。刑事訴訟法第二百
    五十八條之一、第二百五十八條之三第二項前段，分別定有明文。
二、本件聲請人戊○○、丁○○二人告訴被告丙○○、乙○○、壬○○、甲○○、己○○、辛○○及庚○○等七人瀆職等案件，先經台灣板橋地方法院檢察署檢察官
    於民國（下同）九十三年五月三十一日認被告等人罪嫌尚有不足，以九十二年度
    偵續一字第四０號不起訴處分在案；而聲請人等不服，聲請再議亦經台灣高等法
    院檢察署檢察長於九十三年七月二日以九十三年度上聲議字第二四一五號處分書
    ，認聲請人等再議為無理由而駁回再議，經本院調取該案卷宗核閱無訛。又前揭
    台灣高等法院檢察署處分書，均於九十三年七月十三日分別送達聲請人戊○○、
    丁○○之住所，有台灣高等法院檢察署九十三年八月四日檢紀陽字第二一一五四
    號函暨該署送達證書影本附卷可憑，依前揭條文規定，聲請人二人聲請交付審判
    之法定期間，均應自九十三年七月十三日起算，加計戊○○、丁○○係居住於台
    北縣永和市之在途期間為二日後，均應於九十三年七月二十五日期滿，其送達程
    序為合法。又聲請人委任律師提出之聲請交付審判理由狀，於九十三年七月二十
    一日提出於本院，有本院收狀戳章在卷可稽，聲請人於十日之不變期間內提出本
    件聲請，是本件交付審判之聲請程序為合法，合先敘明。
三、本件聲請意旨略以：
  （一）聲請人等於八十九年八月五日對被告等提起告訴，主張(1)被告丙○○、乙○○及壬○○等三人依法無權逕自認定聲請人等違反廢棄物清理法及道路交通
        管理處罰條例，竟於事後偽造空白公告一份、照片二張及以張貼公告查報登
        錄表等於八十九年八月五日上午九時四十五分許非法執行拖吊聲請人戊○○
        所有之黃色自用小貨車，並向警方誣指渠等於執行拖吊時識別證及拖吊車鑰
        匙為唐致先搶走交丁○○隱匿等，並舉證人吳金孫、鍾金發等二人及上開被
        告所偽造之資料為證。(2)被告甲○○、己○○、辛○○及庚○○等四人誤認
        戊○○、丁○○為現行犯，非法予以逮捕，傷害戊○○、丁○○之身體，非
        法入侵住宅行非法搜索，侵占戊○○財物達新台幣（下同）四萬一千元，偽
        造筆錄等，並舉證人吳金孫、鍾金發等二人及血衣一件、手錶一只、診斷書
        二紙、被打傷之照片數張、警方及聲請人所提供之錄影帶等證據為證。
  （二）原檢察官及台灣高等法院檢察署對聲請人等上開所舉證人及證物，並未詳予
        調查，僅憑被告等推卸責任之說詞，遽認被告等罪嫌不足，予以不起訴處分
        ，並駁回聲請人等之再議。且原檢察官及台灣高等法院檢察署就聲請人一再
        爭執之下列重點並未查清楚：(1)板橋市○○路三六八號門口之土地是否為戊○○所有？(2)戊○○將自己所有之車輛停放於該處，是否違反道路交通管理
        處罰條例及廢棄物清理法？是否應被拖吊？(3)被告丙○○、乙○○、壬○○
        等三人執行拖吊之依據為何？就有無經公告？其公告是否合法及其執行拖吊
        之程序是否合法？(4)若其公告及執行拖吊之程序均非合法，則戊○○、丁○○等二人即非係妨害公務之現行犯，依法即不應予逮捕，但被告甲○○、己○○、辛○○、庚○○等四人竟以戊○○、丁○○等為現行犯予以逮捕，進
        而傷害其身體、非法入侵住宅搜索、侵占戊○○所有之四萬一千元、偽造警
        訊筆錄等均已明顯構成犯罪，為此狀請交付審判云云。
四、按犯罪事實應依證據認定之，無證據不得認定其犯罪事實；又不能證明被告犯罪
    者，應諭知無罪之判決，刑事訴訟法第一百五十四條第二項、第三百零一條第一
    項分別著有規定。又犯罪事實之認定，應憑真實之證據，倘證據是否真實尚欠明
    確，自難以擬制推測之方式，為其判斷之基礎；而認定犯罪事實之證據係指足以
    認定被告確有犯罪行為之積極證據而言，該項證據自須適合於被告犯罪事實之認
    定，始得採為斷罪之資料；刑事訴訟上證明之資料，無論為直接或間接證據，均
    須達於通常一般之人均不致有所懷疑，而得確信其為真實之程度，始得據為有罪
    之認定，若其關於被告是否犯罪之證明未能達此程度，而有合理懷疑之存在，致
    使無從形成有罪之確信，根據「罪證有疑，利於被告」之證據法則，即不得遽為
    不利被告之認定；其以情況證據（即間接證據）斷罪時，尤須基於該證據在直接
    關係上所可證明之他項情況事實，本乎推理作用足以確證被告有罪，方為合法，
    不得徒憑主觀上之推想，將一般經驗有利被告之其他合理情況逕予排除，最高法
    院五十三年臺上字第六五六號、二十九年上字第三一０五號、七十六年台上字第
    四九八六號、三十二上字第六七號分別著有判例可資參照。次按；刑事訴訟法所
    定之交付審判制度之立法意旨，既係對於檢察官不起訴或緩起訴裁量權制衡之一
    種外部監督機制，法院僅在就檢察官所為不起訴或緩起訴之處分是否正確加以審
    查，以防止檢察機關濫權，依此立法精神，法院就聲請交付審判案件之審查，所
    謂「得為必要之調查」，其調查證據之範圍，自應以偵查中曾顯現之證據為限，
    不可就告訴人新提出之證據再為調查，亦不可蒐集偵查卷外之證據，則法院就聲
    請交付審判案件之審查，所謂「得為必要之調查」，其調查證據之範圍，自更應
    以偵查中曾顯現之證據為限，否則將與刑事訴訟法第二百六十條之再行起訴規定
    混淆不清（參照台灣高等法院九十一年四月二十五日第一次刑事庭庭長法律問題
    研究會議決議意旨）。
五、本件原檢察官經調查後認為：
   （一）被告丙○○、壬○○、乙○○誣告部分：經查；聲請人戊○○所有無牌照
         之自用小貨車係停放於板橋市○○路三六八號旁，並有照片二張及板橋市
         公所防治公害美化環境聯合執行中心拖吊組每日市容美化廢棄車、物拖吊
         工作勤務表及該市公所製作廢棄車輛已張貼公告表各乙紙在卷可稽（詳見
         台灣板橋地方法院檢察署八十九年偵字第一四九四九號偵查卷內所附資料
         ）。又該土地暨經開闢為道路並由市公所編排住戶門牌號碼，即屬既成道
         路，民眾自有通行權。聲請人將該無牌照報廢車輛充作倉庫使用並停放於
         重慶路旁，顯然不當，板橋市公所為維護市○○道路交通，並經合法程序
         公告後予以拖吊，自無不合。復據證人吳金孫於偵查中證稱：與戊○○係
         鄰居，八十九年八月五日九時四十五分市公所防治公害美化環境聯合執行
         中心到板橋重慶路三六八號拖吊廢棄車輛之事，伊有見到。那是部廢車，
         車內放工具，然後放在他家車庫門口，他們來拖吊車，丁○○叫他們不要
         拖」，「戊○○的兒子有拿車上的工具，十來分鐘後，警察就來了，當時
         戊○○還未回來，稽查證及車輛鑰匙被搶走之事我沒有看到等語。（見台
         灣板橋地方法院檢察署九十年度他字第一九三０號偵查卷第五十六頁、五
         十七頁）。又被告壬○○於警訊之初即供稱：今（五）日我與同仁乙○○
         及丙○○執行市公所編排之廢棄車輛拖吊勤務時，突然從對面跑來二名中
         年人一男一女（即指聲請人二人）先行搶走乙○○之服務證，再來便到我
         拖車旁從駕駛座那方進入並搶走我們市公所拖車之鑰匙，之後就馬上進入
         屋內（見台灣板橋地方法院檢察署八十九年度偵字第一四九四九號偵查卷
         所附壬○○於八十九年八月五日偵訊筆錄）。核與被告乙○○、丙○○在
         警訊及偵查中之供述及書面報告相符合。故被告丙○○等三人係因聲請人
         即告訴人丁○○兄妹非法阻擾，致無從執行公務，而報警處理。就聲請人
         丁○○兄妹阻擾公務執行乙節之詳情，證人吳金孫並未全程看見知悉，且
         若被告丙○○等三人執行公務未受阻擾，亦無報警處理之必要。從而聲請
         人丁○○及其兄不當阻止公務之執行，由被告丙○○等三人報警處理，自
         難認為涉有誣告之犯行。
   （二）又被告甲○○、辛○○、己○○、庚○○傷害、非法侵入住宅、侵占及偽
         造文書等犯行部分：次查；被告丙○○等三人對於聲請人丁○○兄妹不法
         之行為，報警並即時究辦，而被告甲○○等四人依法逮捕丁○○及戊○○
         之行為，尚難遽指為不法侵入住宅或妨害自由。再聲請人等因妨害公務之
         罪行經檢察官提起公訴並由本院以八十九年訴字第一六一七號判處徒刑在
         案（丁○○部分並於九十一年一月十五日確定），而戊○○不服本院判決
         提起上訴，亦經台灣高等法院以九十年上訴字第四二八號駁回上訴確定，
         此均有一、二審判決影本附卷可佐。又聲請人戊○○於八十九年八月五日
         在台灣板橋地方法院檢署檢察官偵訊中，雖指稱伊在被拖上車（警車）時
         身上皮夾掉出來少了四萬一千元，並經當庭數算身上剩下一萬五千元，全
         是仟元鈔，有該次訊問筆錄可參，惟此僅能證明當時戊○○身上有一萬五
         千元，而究竟當時戊○○身上原有現金若干？是否在警車上掉落皮夾？是
         否遺失四萬一千元？此均僅係聲請人片面之陳述，並無其他證據可供佐證
         ，更不能因此遽認定被告甲○○等四人侵占其所有之現金四萬一千元。又
         被告甲○○等四人不構成偽造文書或傷害犯行，原處分已一一詳加敘明，
         核無不合。
六、綜上所述，依據卷存偵查中曾顯現之證據觀之，本件並無積極證據足以證明被告
    等人有聲請人等所指稱瀆職等之情事，揆諸前開說明，自難僅憑聲請人等人片面
    之指訴，遽而認定被告丙○○等人有其所指之犯行，應認被告丙○○等人罪嫌尚
    屬不足。原偵查、再議機關依偵查所得證據，認並無證據證明被告等有瀆職等之
    罪嫌，乃以渠等犯罪嫌疑不足為由，先後為不起訴處分及再議駁回處分，核無不
    合。聲請人戊○○、丁○○等二人猶執陳詞，指摘不起訴及駁回再議等處分為不
    當，聲請交付審判，核無理由，應予駁回。
七、據上論結，應依刑事訴訟法第二百五十八條之三第二項前段，裁定如主文。
中　　華　　民　　國　  九   十   三    年    十    月    十    四      日
                              ?  台灣板橋地方法院刑事第五庭
                                ?  審判長法?官  許  坤  地
                                  ?      法?官  許  映  鈞
                                    ?    法?官  潘  長  生
右正本證明與原本無異。
本裁定不得抗告。
                                          書記官  楊  馥  如
中　　華　　民　　國　  九   十   三    年    十    月    十    四      日
